【裁判字號】    99,上易,1669
【裁判日期】    991224
【裁判案由】    竊盜
【裁判全文】
臺灣高等法院臺中分院刑事判決        99年度上易字第1669號
上  訴  人
即  被  告  湯棕麟
上列上訴人因竊盜案件，不服臺灣南投地方法院99年度審易字第
65號中華民國99年11月12日第一審判決（起訴案號：臺灣南投地
方法院檢察署99年度偵字第3510號），提起上訴，本院判決如下
：
    主  文
上訴駁回。
    理  由
一、按刑事訴訟法第350條、第361條、第362條、第367條規定，
    不服地方法院之第一審判決而上訴者，須提出上訴書狀，並
    應敘述具體理由，為上訴必備之程式；其所提出之書狀未敘
    述上訴理由，或僅曾以言詞陳述上訴理由者，均應於上訴期
    間屆滿後20日內補提理由書於第一審法院。第一審法院經形
    式審查，認逾期未補提上訴理由者，應定期間先命補正；逾
    期未補正者，為上訴不合法律上之程式，應以裁定駁回。倘
    已提出上訴理由，但所提非屬具體理由者，則由第二審法院
    以上訴不合法律上之程式，判決駁回。而所謂具體理由，必
    係依據卷內既有訴訟資料或提出新事證，指摘或表明第一審
    判決有何採證認事、用法或量刑等足以影響判決本旨之不當
    或違法，而構成應予撤銷之具體事由，始克當之（例如：依
    憑證據法則具體指出所採證據何以不具證據能力，或依憑卷
    證資料，明確指出所為證據證明力之判斷如何違背經驗、論
    理法則）；倘僅泛言原判決認定事實錯誤、違背法令、量刑
    失之過重或輕縱，而未依上揭意旨指出具體事由，或形式上
    雖已指出具體事由，然該事由縱使屬實，亦不足以認為原判
    決有何不當或違法者（例如：對不具有調查必要性之證據，
    法院未依聲請調查亦未說明理由，或援用證據不當，但除去
    該證據仍應為同一事實之認定），皆難謂係具體理由，俾與
    第二審上訴制度旨在請求第二審法院撤銷、變更第一審不當
    或違法之判決，以實現個案救濟之立法目的相契合，並節制
    濫行上訴（最高法院97年度臺上字第892 號判決意旨參照）
    。又理由是否具體，則屬第二審法院審查之範圍，不在命補
    正之列，亦即上訴書狀已記載理由，並有具體之敘述時，其
    上訴既屬合法，第二審法院固應就其理由之是否可取，為實
    體之審理及判斷；如認其上訴書狀雖記載理由，但並未具體
    敘述時，則無須再命補正，可逕認其上訴不合法，以判決駁
    回之（最高法院97年度臺上字第6485號、99年度臺上字第35
    01號判決意旨參照）。
二、本案上訴人即被告湯棕麟（下稱被告）不服原審判決提起上
    訴，其上訴狀所載理由略以：被告於民國98年8 月18日經南
    投縣警察局集集分局向臺中監獄借提時，即主動向借提之員
    警坦承本案竊盜犯行，並帶同竹山分局員警至犯罪現場，故
    係在員警發覺被告犯下本案2 件竊盜案之前，即已主動自首
    ，原判決認不符合自首要件顯然違背法令；又被告犯後深感
    後悔，主動供出案情，原審未予斟酌，量刑過重，爰請鈞院
    撤銷原判決，從輕量刑云云。
三、按刑罰之量定，屬法院自由裁量之職權行使，應審酌刑法第
    57條所列各款事由及一切情狀，為酌量輕重之標準，並非漫
    無限制；量刑輕重係屬事實審法院得依職權自由裁量之事項
    ，苟已斟酌刑法第57條各款所列情狀而未逾越法定刑度，不
    得遽指為違法；且在同一犯罪事實與情節，如別無其他加重
    或減輕之原因，下級審量定之刑，亦無過重或失輕之不當情
    形，則上級審法院對下級審法院之職權行使，原則上應予尊
    重（最高法院72年臺上字第6696號、75年臺上字第7033號判
    例及85年度臺上字第2446號判決意旨參照）。查原判決業已
    敘明本案查獲之經過，乃因被告為上開竊盜犯行之前，係騎
    乘其向證人張美琪借用之車牌號碼G7B-029 號機車，為路口
    監視錄影所拍攝，員警於99年6 月30日持該翻攝畫面供本件
    被害人林秀絹指認，經被害人指認之後，員警再於同年7月3
    日詢問證人張美琪，復經張美琪確認前揭機車係被告所借用
    ，有被害人林美絹、黃春幼及證人張美琪之警詢筆錄在卷，
    並有監視器翻拍照片3 張附卷可稽。員警其時已有確切之根
    據而合理懷疑被告涉犯本案2件竊盜罪，始於同年8月18日向
    臺灣臺中監獄借提被告，經詢問被告後，被告始坦承犯行。
    準此，在有偵查犯罪權之員警已有確切之根據而合理懷疑被
    告涉犯上開竊盜罪嫌之後，被告始向警方坦承犯行，故被告
    所為顯不符合自首之要件。原審並以被告觸犯竊盜罪罪證明
    確，審酌被告素行不佳，曾有竊盜、違反毒品危害防制條例
    等多項前科紀錄，有臺灣高等法院被告前案紀錄表在卷，仍
    不知悔改，不思以正當之途徑獲取財物，竟為本案竊盜犯行
    ，其犯罪之動機、目的、手段、犯罪所得財物之性質、價值
    ，被害人所受危害情形，犯罪後坦承犯行、態度良好等一切
    情狀，分別量處被告有期徒刑4月、1年1 月，並定應執行刑
    為有期徒刑1年4月，原審顯係本於被告之責任為基礎，並已
    具體斟酌刑法第57條所列情形而為量定，未有偏執一端而有
    失之過重之情事，且被告上訴所指業已誠心改過等語，原審
    亦已審酌，依最高法院上開判決意旨，即不得遽指為違法，
    是原審量刑實無過重之情形。
四、綜上所述，本院依形式上觀察認原審判決認事用法並無違法
    或不當之處，量刑亦屬妥適，被告上訴理由並未依據卷內既
    有訴訟資料或提出新事證，指摘或表明第一審判決有何採證
    認事、用法或量刑等足以影響判決本旨之不當或違法，而構
    成應予撤銷之具體事由，自非屬得上訴第二審之具體理由。
    依上揭法律規定及判決意旨，被告提起之第二審上訴不合法
    律上程式，爰不經言詞辯論，判決駁回上訴。
據上論斷，應依刑事訴訟法第367條前段、第372條，判決如主文
。
中    華    民    國    99    年    12    月    24    日
            刑事第三庭  審判長法  官  王  增  瑜
                              法  官  廖  柏  基
                              法  官  唐  光  義
以上正本證明與原本無異。
不得上訴。
                              書記官  呂  安  茹
中    華    民    國    99    年    12    月    24    日

司法院資訊處製作；財團法人民間司法改革基金會備份。
